臺灣桃園地方法院刑事判決　　　　　 100年度審智訴字第5 號
公　訴　人　臺灣桃園地方法院檢察署檢察官
被　　　告　謝佳穎
選任辯護人　楊擴律師
上列被告因違反著作權法案件，經檢察官提起公訴（100 年度偵
字第1538號），被告於本院準備程序進行中，就被訴事實均為有
罪之陳述，經本院告知簡式審判程序意旨，並聽取公訴人及被告
之意見後，本院合議庭裁定依簡式審判程序審理，判決如下：
    主      文
謝佳穎意圖銷售而擅自以重製於光碟之方法侵害他人之著作財產
權，處有期徒刑陸月，如易科罰金，以新臺幣壹仟元折算壹日。
緩刑貳年，並應於本判決確定日起陸個月內，向國庫支付新台幣
伍仟元。扣案之「98年度/ 高普特考/ 行政法（含概要）- 林清
老師」非法重製光碟貳張、「97年度/ 司法特考/ 刑法- 周昉老
師」非法重製光碟壹張，均沒收。
    事實及理由
一、謝佳穎明知「周昉刑法」、「林清行政法」之影片係超級數
    位科技出版有限公司（下稱超級數位公司）所出版，並享有
    著作財產權之著作，非經超級數位公司之同意或授權，不得
    擅自重製或散布，詎竟基於意圖銷售而重製及散布侵害他人
    著作財產權重製物之犯意，於民國99年5 月間某日，非法重
    製上開影片之光碟後，利用自己向露天拍賣網站所聲請之「
    nancy731018 」帳號，在露天拍賣網刊登「司法特考CD函授
    * 刑法19堂* 周昉老師講授（可試聽）」、「98年CD函授*
    行政法36堂* 林清老師講授（可試聽）」之訊息，販賣上揭
    課程盜版光碟予不特定之人，而侵害超級數位公司之著作財
    產權。嗣於99年6 月2 日為超級數位公司之法務人員以新台
    幣（下同）4000元之代價購得上開盜版品後，報警循線查獲
    ，並扣得上開「98年度/ 高普特考/ 行政法（含概要）- 林
    清老師」非法重製光碟2 張、「97年度/ 司法特考/ 刑法-
    周昉老師」非法重製光碟1 張（共計3 張，起訴書誤載為共
    1 張，應予更正）。
二、證據名稱：
  (一)被告謝佳穎於警詢、本院準備程序及審理中之自白。
  (二)告訴代理人林德豪於警詢時之指訴，告訴代理人林宗本於偵
    訊及本院準備程序時之指訴。
  (三)超級數位科技出版有限公司出具之檢視證明書、扣押物品清
    冊、露天拍賣網網頁列印資料、郵局存摺封面及內頁資料、
    網路郵局交易明細、拍賣帳號nancy731018 申請人相關資料
    及其來源IP資料、通聯查詢單各1 份、專屬授權書2 份、扣
    案物品照片25張。
  (四)扣案之「98年度/ 高普特考/ 行政法（含概要）- 林清老師
    」非法重製光碟2 張、「97年度/ 司法特考/ 刑法- 周昉老
    師」非法重製光碟1 張。
三、按著作權法第91條第2 項之罪係規定意圖銷售或出租而擅自
    重製他人著作，則依低度行為吸收於高度行為之原則，其出
    賣散布重製他人著作之行為，當吸收於擅自重製行為之中，
    自應專依重製之規定處罰（最高法院92年度臺上字第1425號
    判決意旨可資參照）。是核被告所為，係犯著作權法第91條
    第3 項、第2 項之意圖銷售而擅自以重製於光碟之方法侵害
    他人之著作財產權罪。原起訴意旨認被告係犯著作權法第91
    條第3 項、第1 項之重製光碟侵害著作權罪，尚有未恰，然
    此部分業經蒞庭檢察官當庭更正起訴法條為著作權法第91條
    第3 項、第2 項之意圖銷售以重製光碟片之方法侵害著作權
    罪，本院並已據此踐行刑事訴訟法第95條之告知程序，當無
    礙於被告防禦權之行使，基於檢察一體原則，本院自應併予
    審究。又被告以意圖銷售而擅自以重製光碟之一行為，侵害
    著作財產權人之數著作財產權，係一行為觸犯數罪名，為同
    種想像競合犯，應從一重之意圖銷售而擅自以重製於光碟之
    方法侵害他人之著作財產權罪論處。原起訴意旨認被告上開
    所犯為分論併罰，尚有誤會，附此敘明。爰審酌被告為己私
    利而擅自重製告訴人之課程光碟，動機不良，致生損及於告
    訴人之著作財產權，惟兼衡其重製、散布時間、數量，及其
    犯後坦承犯行，並與告訴人達成和解賠償所受損失，及其犯
    罪之目的、手段、生活狀況、智識程度等一切情狀，量處如
    主文所示之刑，並諭知易科罰金之折算標準。另被告前未曾
    因故意犯罪而受有期徒刑以上刑之宣告，此有臺灣高等法院
    被告前案紀錄表1 份在卷可按，且其犯後已有悔悟並依約賠
    償告訴人損失，而告訴代理人林宗本亦到庭請求給予被告緩
    刑之機會，本院參酌上情，而認被告乃因一時失慮，致罹刑
    章，經此偵審程序及刑之宣告，當知所警惕，信無再犯之虞
    ，因認所宣告之刑，以暫不執行為適當，併予宣告緩刑2 年
    ，並應於本判決確定日起6 個月內，向國庫支付新台幣5000
    元，以勵自新並收警惕之效。扣案「98年度/ 高普特考/ 行
    政法（含概要）- 林清老師」非法重製光碟2 張、「97年度
    / 司法特考/ 刑法- 周昉老師」非法重製光碟1 張，均為被
    告供犯本案犯罪所用之物，均應依著作權法第98條但書規定
    ，不問屬於犯人與否，宣告沒收之。至本件非法重製林清行
    政法課程之版書筆記教材著作物部分，業經本院不另為不受
    理之諭知（見以下四之說明），是如後述扣案之筆記教材8
    本，爰不予宣告沒收，附此敘明。
四、不另為不受理諭知部分（有關林清行政法筆記教材8 本部分
    ）：
  (一)公訴意旨略以：謝佳穎明知「林清行政法」課程之版書筆記
    教材，均係超級數位科技出版有限公司（下稱超級數位公司
    ）所出版，並享有著作財產權之著作，非經超級數位公司之
    同意或授權，不得擅自重製、散布或意圖散布而公開陳列或
    持有，詎竟基於非法以重製而侵害著作財產權之犯意，於99
    年5 月間，非法重製上開版書筆記教材後，於99年6 月初某
    日，利用自己向露天拍賣網站所聲請之「nancy731018 」帳
    號，在露天拍賣網販售散布上開非法重製之著作物。嗣於99
    年6 月2 日為超級數位公司之法務人員以4000元之代價購得
    上開盜版品後，報警循線查獲，並扣得上開盜版光碟3 張、
    筆記教材8 本，因認被告謝佳穎就筆記教材部分係涉犯著作
    權法第91條第2 項罪嫌（此部分業經蒞庭檢察官當庭更正，
    基於檢察一體原則，本院自得就更正後法條審究）等語。
  (二)查被告上開違反著作權法案件，經檢察官提起公訴，認謝佳
    穎係觸犯著作權法第91條第1 項之罪嫌，惟被告影印他人享
    有著作財產權之書籍，其意在銷售該影印本重製物，原起訴
    意旨認應依著作權法第91條第1 項擅自以重製之方法侵害他
    人著作財產權之罪，雖有未洽，惟經蒞庭檢察官當庭更正此
    部分論罪科刑之法條，認應依著作權法第91條第2 項論罪，
    基於檢察一體之原則，本院應就更正後之論罪科刑法條予以
    審究，自無庸變更起訴法條，合先敘明。再按著作權法第91
    條第2 項之罪，依同法第100 條之規定，須告訴乃論。查被
    告非法重製林清行政法課程之版書筆記教材著作物部分，連
    同其所非法重製之光碟，已如前開事實及理由欄三、所述，
    被告係以意圖銷售而擅自以重製之一行為，侵害著作財產權
    人之數著作財產權，係一行為觸犯數罪名，為同種想像競合
    犯。茲因告訴人超級數位公司業與被告達成和解，告訴人於
    本院審理中具狀聲請撤回其告訴，此有本院100 年5 月9 日
    準備程序筆錄、刑事撤回告訴狀及和解書各1 份在卷可稽，
    本應為不受理之諭知，然此部分與被告已涉上開意圖銷售而
    擅自以重製於光碟之方式重製林清行政法光碟部分為想像競
    合犯之裁判上一罪關係，揆諸前開說明，爰不另為不受理之
    諭知，附此敘明。
五、依刑事訴訟法第273 條之1 第1 項、第299 條第1 項前段、
    第310 條之2 、第454 條第1 項，著作權法第91條第3 項、
    第2 項、第98條但書，刑法第11條、第41條第1 項前段、第
    55條前段、第74條第1 項第1 款、第2 項第4 款，判決如主
    文。
五、如不服本判決，得自送達之翌日起10日內向本院提出上訴狀
    （應附繕本），其未敘述上訴理由者，應於上訴期間屆滿後
    20日內補提理由書狀於本院，上訴於臺灣高等法院。
本案經檢察官馮浩庭到庭執行職務。
中    華    民    國   100    年    9     月    2     日
                        刑事庭  法  官  許曉微
以上正本證明與原本無異。
                                書記官  洪明媚
中    華    民    國  100     年    9     月    2     日
附錄本案論罪科刑依據之法條：
著作權法第91條
擅自以重製之方法侵害他人之著作財產權者，處3 年以下有期徒
刑、拘役，或科或併科新臺幣75萬元以下罰金。
意圖銷售或出租而擅自以重製之方法侵害他人之著作財產權者，
處6 月以上5 年以下有期徒刑，得併科新臺幣20萬元以上2 百萬
元以下罰金。
以重製於光碟之方法犯前項之罪者，處6 月以上5 年以下有期徒
刑，得併科新臺幣50萬元以上5 百萬元以下罰金。
著作僅供個人參考或合理使用者，不構成著作權侵害。